【裁判字號】    99,訴,236
【裁判日期】    990413
【裁判案由】    給付借款
【裁判全文】
臺灣臺南地方法院民事判決               99年度訴字第236號
原      告  甲○○
被      告  乙○○
上列當事人間請求給付借款事件，經本院於民國99年3月30日言
詞辯論終結，判決如下：
    主  文
被告應給付原告新臺幣玖拾壹萬參仟伍佰元，及自民國九十九年
一月十四日起至清償日止，按週年利率百分之五計算之利息。
訴訟費用新臺幣壹萬零貳拾元由被告負擔。
    事  實  及  理  由
一、本件原告起訴主張：
  (一)被告於民國92年10月27日向原告借款新臺幣（下同）213,50
    0元，原告並已將上開金額交付被告，被告乃於同日簽發如
    附表所示之本票（下稱系爭本票）1紙交原告收執，以清償
    上開借款款項。詎原告屆期為付款之提示，卻未獲付款。嗣
    後被告復於94年5月20日向原告借款700,000元，原告同意借
    款後，已於同日將700,000元匯至被告第一銀行北港分行之
    帳戶，惟被告卻拒不返還該筆借款款項，經原告多次催討，
    被告均置若罔聞。原告遂於98年4月14日以樹林育英街郵局
    第117號存證信函再次向被告催討上開款項共計913,500元，
    然被告仍置之不理。
  (二)被告的太太與原告係朋友關係，被告與其太太結婚後，原告
    一直對他們有金錢上之幫助，被告與其太太之前向原告調的
    錢都有還，但是到了系爭本票這張就沒有還錢，在此張本票
    沒有兌現時，被告的太太又開口向原告借錢，但原告沒有同
    意，而原告不同意後，被告即打電話給原告說要借700,000
    元，而且叫原告匯錢至被告上開第一銀行北港分行之帳戶，
    原告因為認為被告的家境還可以，才會再匯給被告700,000
    元，被告所稱其對此筆700,000元之借款不知情，與事實不
    符。又被告與其太太於92年10月31日就曾向原告借款250萬
    元，被告針對該筆250萬元借款有手寫一張記載被告上開第
    一銀行北港分行帳戶號碼之紙條給原告，以供原告匯款，所
    以原告於94年5月20日匯入該帳戶內之700,000元這一筆錢，
    被告不會不知情。又被告於94年5月間確實有打電話向原告
    借700,000元，原告係因為信任被告才匯款，且因為與被告
    及其太太係朋友，基於朋友情誼，希望被告他們主動還款，
    但被告拒不還款，原告才會起訴。原告本件請求之依據，除
    主張被告借款之原因事實外，針對系爭本票之部分，併以票
    據之法律關係擇一請求被告給付，為此，爰提起本件訴訟等
    語。
  (三)並聲明：請求判決如主文第1項所示。
二、被告則以：被告與妻子蔡燕於91年離婚，蔡燕在外面欠很多
    債務，被告有幫她還了很多債務。系爭本票是被告簽發給原
    告的沒錯，但錢是蔡燕向原告借的，被告簽發系爭本票之用
    意是在幫太太蔡燕作擔保，之前蔡燕有向原告借了100多萬
    元，並有開很多張被告的支票及本票要分期償還原告，蔡燕
    有向被告說最後1張票即系爭本票沒有兌現，這筆票據債務
    被告知道。但是被告不知道原告後來又匯了700,000元至被
    告上開第一銀行北港分行之帳戶，因為被告該銀行帳戶當時
    都是蔡燕在使用的，這些錢都不是被告借的，而是蔡燕借的
    。被告對於原告提出的92年10月31日250萬元匯款回條聯及
    被告手寫上開第一銀行北港分行帳戶號碼之紙條等資料均無
    意見，手寫紙條上被告寫的匯款帳戶號碼是針對250萬元這
    筆借款所寫，要供原告匯款250萬元的帳戶，這張手寫紙條
    不是針對94年5月20日原告所匯的700,000元這筆金額所寫，
    原告匯700,000元這筆錢時已經知道被告這個帳戶，不是被
    告要原告匯這筆700,000元的等語，資為抗辯。並聲明：駁
    回原告之訴。
三、本院得心證之理由：
  (一)按在票據上簽名者，依票上所載文義負責；發票人應照匯票
    文義擔保承兌及付款；本票發票人所負責任與匯票承兌人同
    ；背書人應照票據文義擔保付款；付款人於承兌後應負付款
    之責；執票人向本票債務人行使追索權時，得請求約定之利
    息，自到期日起如無約定利率者，依年利6釐計算之利息，
    票據法第5條第1項、第121條、第124條準用同法第29條第1
    項、第39條、第52條第1項、第97條第1項第1、2款分別定有
    明文。查原告主張系爭本票為被告簽發給其收執一情，為被
    告所不爭執，並有原告提出之系爭本票影本1紙在卷可佐，
    堪信為真實。依前揭法律規定，被告既為系爭本票之發票人
    ，自應對原告即執票人負票據責任。又系爭本票之票據到期
    日為94年2月1日，在無證據證明兩造對利息之利率有特別約
    定之情形下，原告依法本可請求自到期日起按週年利率百分
    之6計算之利息，然原告僅請求自支付命令送達被告之翌日
    即99年1月14日起至清償日止，按週年利率百分之5計算之利
    息，於法未有不合。是原告本於票據之法律關係，請求被告
    給付系爭本票票款213,500元及自99年1月14日起至清償日止
    ，按週年利率百分之5計算之利息，為有理由，應予准許。
  (二)而原告依票據之法律關係，請求被告給付系爭本票票款213,
    500元及自99年1月14日起至清償日止，按週年利率百分之5
    計算利息之部分，既經本院認定可採，則原告就此部分之請
    求所另主張之消費借貸法律關係之依據，即無審究之必要，
    附此敘明。
  (三)原告於94年5月20日匯款700,000元之部分：
  1.按借用人應於約定期限內，返還與借用物種類、品質、數量
    相同之物；遲延之債務，以支付金錢為標的者，債權人得請
    求依法定利率計算遲延利息，但約定利率較高者，仍從其約
    定利率，民法第478條、第233條第1項分別定有明文。又按
    當事人主張有利於己之事實者，就其事實有舉證之責任，民
    事訴訟法第277條前段定有明文。另按原告對於自己主張之
    事實已盡證明之責後，被告對其主張，如抗辯其不實並提出
    反對之主張者，則被告對其反對之主張，亦應負證明之責，
    此為舉證責任分擔之原則（最高法院18 年上字第2855號判
    例參照）。再按各當事人就其所主張有利於己之事實，均應
    負舉證之責，故一方已有適當之證明者，相對人欲否認其主
    張，即不得不更舉反證（最高法院19年上字第2345號判例意
    旨參照）。
  2.經查，原告主張被告於94年5月20日向其借款700,000元一情
    ，業據提出94年5月20日匯款700,000元至被告第一銀行北港
    分行帳戶（帳號000 00000000）之匯款回條聯、92年10月31
    日匯款250萬元至被告該第一銀行北港分行帳戶之匯款回條
    聯、被告手寫該第一銀行北港分行帳號之紙條各1紙為證（
    見本院98年度司促字第43835號民事卷第8頁、本院卷第22頁
    ）。而被告雖不否認上開北港分行帳戶為其所有且原告有於
    94年5月20日匯款至該帳戶700,000元，及手寫紙條確為其親
    筆所寫等事實，然仍辯稱其不知原告有匯此筆700,000元款
    項，該帳戶為蔡燕所使用，其對帳戶往來情形不知情，該筆
    款項應係蔡燕所借云云。惟查，被告既於本院99年3月30日
    審理時當庭自承前開手寫上開帳戶號碼之紙條確實為其先前
    針對原告之250萬元借款所寫而交給原告收執，要原告將250
    萬元匯款至該帳戶一情（見本院卷第19頁），參以該手寫紙
    條上之記載日期為10月27日及原告係於92年10月31日匯款25
    0萬元至該帳戶等節，有該手寫紙條及匯款回條聯可憑，可
    知被告早於92年10月27日即親自提供該帳戶號碼予原告，供
    原告匯出借款，而足認該帳戶確係在被告管領使用之下且被
    告對該帳戶之往來交易情形確能掌握，倘非如此，被告豈有
    要求原告將250萬元為數不小之金額匯入其完全無法掌握得
    知之上開金融帳戶內之理，此顯與常情相悖，又被告就其所
    辯稱該帳戶於原告94年5月20日匯款700,000元當時為蔡燕個
    人所使用，此筆700,000元款項係蔡燕向原告所借等節，並
    未舉證以實其說，是被告辯稱上開第一銀行北港分行帳戶都
    係蔡燕所使用，其對該帳戶往來內容均不知情，不知原告有
    匯700,000元云云，實難採信。再者，上開帳戶既為被告本
    人先前提供予原告作為借款匯款之用，果非被告再次向原告
    借款，原告實無理由無故匯款700,000元至該帳戶內，徒增
    糾紛。是以，互核勾稽前述各情，堪信原告主張其於94年5
    月20日匯至被告上開帳戶之700,000元係被告向其之借款一
    情屬實無訛。揆諸前揭說明，原告依法自得請求被告返還此
    筆借款及其法定遲延利息。
四、綜上所述，原告依票據及消費借貸之法律關係，請求被告給
    付913,500元（213,500元票款及700,000元借款）及自99年1
    月14日起至清償日止，按週年利率百分之5計算之利息，自
    屬正當，應予准許。
五、另按法院為終局判決時，應依職權為訴訟費用之裁判；訴訟
    費用，由敗訴之當事人負擔，民事訴訟法第87條第1項、第
    78條分別定有明文。本件訴訟費用額為第一審裁判費10,020
    元，本院爰依職權確定上開訴訟費用由敗訴之被告負擔。
六、據上論結，本件原告之訴為有理由，依民事訴訟法第78條、
    第87條第1項，判決如主文。
中    華    民    國    99    年    4     月    13    日
                  民事第一庭     法  官  黃聖涵
以上正本係照原本作成。
如對本判決上訴，須於判決送達後20日內向本院提出上訴狀。
中    華    民    國    99    年    4     月    13    日
                                 書記官  朱小萍
  附表：
┌───────────────────────────┐
│本票                                                  │
├──┬─────┬────┬────┬────┬───┤
│編號│ 票面金額 │ 發票日 │ 到期日 │票據號碼│發票人│
│    │（新臺幣）│        │        │        │      │
├──┼─────┼────┼────┼────┼───┤
│ １ │213,500元 │92年10月│94年2月1│CH318990│乙○○│
│    │          │27日    │日      │        │      │
└──┴─────┴────┴────┴────┴───┘

司法院資訊處製作；財團法人民間司法改革基金會備份。
